臺灣桃園地方法院刑事判決　　　　　　　　　　　　　　九十年度簡上字第五一號
　　上　訴　人　臺灣桃園地方法院檢察署檢察官
　　被　　　告　丁○○
右列上訴人因被告重利案件，不服本院桃園簡易庭九十年度桃簡字第一五四號，中華
民國九十年二月十八日第一審簡易判決（聲請簡易判決處刑案號：臺灣桃園地方法院
檢察署八十九年度偵字第一七一八四號）提起上訴，本院判決如左：
    主  文
上訴駁回。
    事  實
一、丁○○自民國八十九年十月初起，在自由時報刊登「免押、免保、息低、可分期
    」之分類廣告，並以電話號碼0000000號、0000000號之電話為聯
    絡方式，供急迫、輕率或無經驗之不特定多數人借款，其利息為每新台幣（下同
    ）一萬元，五天為一期，利息一千元。嗣甲○○見上述報紙廣告，因有急需，以
    上述電話聯繫丁○○，丁○○乃基於概括之犯意，先後於八十九年十月十七日及
    二十三日，至桃園縣大園鄉○○村○○街五十二之二十七號甲○○之租屋處，連
    續貸予甲○○三十萬元及二十一萬元，並要求甲○○簽立連同利息面額各為三十
    三萬元及二十三萬一千元之本票各一紙，以為借款憑據。嗣甲○○因無法支付高
    額利息，乃報警處理，警方於八十九年十一月四日下午十一時四十分許，在桃園
    縣大園鄉○○村○○街五十二之二十七號，當場查獲前往索債之丁○○，並扣得
    支票二張及本票三張（公訴人誤載為本票五張）、利息換算單及上載利息換算之
    信封一個等物。
二、案經桃園縣警察局大園分局移送台灣桃園地方法院檢察署檢察官偵查後聲請以簡
    易判決處刑。
    理  由
一、右揭犯罪事實，迭據被告丁○○於警、偵訊、原審及本院審理中坦承不諱，核與
    被害人甲○○指述之情節相符，且有支票二張及本票三張、利息換算單及上載利
    息換算之信封一個扣案可佐，足認被告自白與事實相符。是本件事證已臻明確，
    被告犯行洵堪認定。
二、核被告丁○○所為係犯刑法第三百四十四條之重利罪。又被告先後二次犯行，時
    間緊接，所犯構成要件相同，顯基於概括犯意為之，為連續犯，應刑法第五十六
    條之規定論以一罪，並加重其刑。次按，被告行為後，刑法第四十一條業於九十
    年一月四日修正，同年月十日經總統公布，已於同年月十二日生效，修正後之刑
    法第四十一條第一項前段規定：「犯最重本刑為五年以下有期徒刑以下之罪，而
    受六個月以下有期徒刑或拘役之宣告，因身體、教育、職業、家庭之關係或其他
    正當事由，執行顯有困難者，得以一元以上三元以下折算一日，易科罰金。」而
    比較新舊法規定之結果，裁判前之法律並非較有利者，自應依刑法第二條第一項
    前段之規定適用裁判時之刑法第四十一條第一項前段之規定。原審審酌被告之素
    行、品行、犯罪之動機、目的、手段、所生危害及犯後坦承犯行，態度良好等一
    切情狀，量處被告有期徒刑三月，如易科罰金，以三百元（銀元）折算一日，並
    以被告未曾受有期徒刑以上刑之宣告，有台灣高等法院被告全國前案紀錄表附表
    可按，被告犯後坦承犯行、態度良，表示悔悟，經此刑之宣告，當知警惕，信無
    再犯之虞，而認所宣告之刑以暫不執行為適當，併宣告緩刑三年，並將扣案之被
    告親書之利息換算單二紙、上載利息換算之信封一個併予宣告沒收，至於扣案之
    支票二張及本票三張，雖屬被告所有，惟該支票及本票均為擔保其債權之用，尚
    非直接以之取得之重利，而不予宣告沒收，核其認事用法均無違誤，量刑亦屬妥
適。
三、檢察官上訴意旨略以：被告丁○○另於本件判決前之八十九年九月十八日起，意
    圖營利並基於重利之故意，夥同另案被告己○○、乙○○、戊○○，利用刊登報
    紙分類廣告方式，趁被害人丙○○急需用錢，以十天一期，每二十萬元利息三到
    四萬元之與原本顯不相當之重利，至今被害人已償付利息八十五萬五千元。嗣於
    八十九年十二月六日下午三時四十分許，在新竹市○○街之第一商業銀行前，被
    告等人同時為警查獲，因認被告所為顯涉有刑法第三百四十四條之重利罪嫌，而
    被告前開犯行與本件之犯罪時間緊接，手段相同，所犯罪名又同一，顯基於概括
    之犯意反覆為之，為連續犯，屬裁判上之一罪，依審判不可分原則，該案應為起
    訴效力所及，原審未及斟酌審判，似有未當，請撤銷原判決，就被告另涉之該重
    利罪嫌另為適當之判決云云。
四、按犯罪事實，應依證據認定之，無證據不得推定其犯罪事實；又不能證明被告犯
    罪者，應諭知無罪之判決，刑事訴訟法第一百五十四條、第三百零一條第一項分
    別定有明文。次按刑事訴訟法上所謂認定犯罪事實之證據，係指足以認定被告確
    有犯罪行為之積極證據而言，該項證據自須適合於被告犯罪事實之認定，始得採
    為斷罪資料。如未能發現相當證據，或證據不足以證明，自不能以推測或擬制之
    方法，以為裁判之基礎。又刑事訴訟上證明之資料，無論其為直接或間接證據，
    均須達於通常一般之人均不致有所懷疑，而得確信其為真實之程度，始得據為有
    罪之認定，若其關於被告是否犯罪之證明未能達此程度，而有合理性懷疑之存在
    ，致使無從形成有罪之確信，根據「罪證有疑，利於被告」之證據法則，即不得
    遽為不利被告之認定，此分別有最高法院二十九年上字第三一○五號、四十年臺
    上字第八六號、七十六年臺上字第四九八六號判例可資參照。
五、訊據被告丁○○堅決否認上訴意旨所指之犯行，辯稱：沒有借錢給丙○○，被查
    獲當天本係與另案被告戊○○相約，後另案被告戊○○接獲另案被告己○○之電
    話前去接伊，伊說要去新竹辦事，乃一同前往，但不知所為何事等語。經查：
（一）被害人丙○○如何自八十九年九月十八日起至同年十一月二十九日止，陸續向
      另案被告己○○借得一百一十七萬元，其間利息交付之方式係渠與另案被告己○○共同前往二人約定之銀行，由渠將利息、另案被告己○○將本金共同存入
      該銀行之某支票帳戶，使原先開立含本金、利息之支票得以提領後，再換開支
      票，借錢均向另案被告己○○接洽，並未見過被告丁○○及另案被告戊○○、
      乙○○等情，業據被害人丙○○迭於警、偵訊及本院審理中陳述明確，核與另
      案被告己○○自承：係伊一人借錢給被害人丙○○等語相符。
（二）至被告丁○○與另案被告戊○○、己○○、乙○○於上開時地同時為警查獲一
      節，於查獲後之警方初訊時，另案被告己○○供稱：「‧‧‧我請戊○○開車
      載我來新竹，我也不知道丁○○、乙○○他們在車上，所以就一起來了。」等
      語；另案被告戊○○供稱：「作何事我不清楚，只是叫我載他（即指另案被告
      己○○）到新竹來，同行的有己○○（通知我開車載他的）、乙○○及丁○○
      等共四人，‧‧‧」等語；另案被告乙○○供稱：「我是搭戊○○的車欲辦事
      ，後來戊○○又載了己○○、丁○○兩人到新竹，說要找人過來，詳情如何我
      就不知道了」等語（參見台灣桃園地方法院檢察署八十九年度偵字第六九九一
      號偵查卷內之警訊筆錄），互核另案被告三人上開所述中，除另案被告己○○
      外，其餘被查獲之人均不知另案被告己○○前往新竹市之前揭第一商業銀行之
      目的為何一情，堪認屬實。
    綜上各節，堪認被告丁○○前揭所辯尚屬有據，本院自不得僅以另案被告己○○
    與被害人約定「過票」而為警查獲時，被告丁○○亦現場而一併為警帶回即認其
    與另案被告己○○間有重利罪之犯意聯絡而共同犯之。此外，並無任何證據足證
    被告有何上訴意旨所指之重利犯行，其犯罪自屬不能證明，則與被告前開所犯有
    罪部分之重利犯行，亦無連續犯裁判上一罪之關係。是原審所認，核無違誤。檢
    察官上訴意旨，指摘原判決不當，請求撤銷改判，為無理由，應予駁回。
據上論斷，應依刑事訴訟法第四百五十五條之一第三項、第三百六十八條，判決如主
文。
本案經檢察官林鈺雄到庭執行職務。
中      華      民      國    九十一    年      五      月      三      日
                                臺灣桃園地方法院刑事第一庭
                                    審判長法  官   吳爭奇
                                          法  官   胡芷瑜
                                          法  官   范明達
右正本證明與原本無異。
不得上訴。
                                          書記官   孫立文
中        華        民        國   九十一   年   五   月    六    日
附論罪科刑依據之法條：
刑法第三百四十四條
